【裁判字號】    97,審簡抗,6
【裁判日期】    971223
【裁判案由】    確認本票債權關係不存在
【裁判全文】
臺灣高雄地方法院民事裁定              97年度審簡抗字第6號
抗  告  人  甲○○
相  對  人  乙○○
上列抗告人與相對人間確認本票債權不存在事件，抗告人對於民
國97年10月1 日本院高雄簡易庭91年度雄簡字第1596號所為裁定
提起抗告，本院裁定如下：
  主  文
抗告駁回。
抗告費用由抗告人負擔。
  理  由
一、本件聲請及抗告意旨略以：伊前訴請確認本票關係不存在事
    件，經鈞院於民國92年4 月3 日以91年度雄簡字第1596號判
    決在案，惟該判決就系爭本票之利息債權部分漏未裁判，爰
    請求補充判決。詎本院竟以伊之聲請已逾修正前民事訴訟法
    第233 條第2 項規定之20日不變期間為由，駁回伊之聲請。
    然上開條文於修正後已刪除關於不變期間之限制，則伊之聲
    請應屬合法，爰請求廢棄原裁定，並准予補充判決等語。
二、按訴訟標的之一部或訴訟費用，裁判有脫漏者，法院應依聲
    請以判決補充之，雖為現行民事訴訟法第233 條第1 項所明
    定，然92年2 月7 日修正公布前之民事訴訟法第233 條第2
    項規定，聲請補充判決，應於判決送達後20日之不變期間內
    為之，則依修正前之條文規定，聲請補充判決應受20日不變
    期間之限制，逾期所為之聲請，即不合法，甚為明確。至修
    正後之條文雖已刪除上開不變期間之限制，並自92年9 月1
    日起施行。惟民事訴訟法施行法第2 條規定「除本法別有規
    定外，修正民事訴訟法於其施行前發生之事項亦適用之。但
    因舊法所生之效力，不因此而受影響」同法第6 條規定「修
    正民事訴訟法施行前，依舊法法定期間已進行者，其期間依
    舊法之所定」則於修正施行前所為之判決，因其聲請補充判
    決之要件，依當時有效之法律係受有不變期間之限制。亦即
    在當時所為之判決，若在當時依法得聲請補充判決者，即應
    受有期間之限制，並因此期間之進行而發生一定之法律效果
    。此項期間即係上開第6 條條文所稱「依舊法法定期間已進
    行者，其期間依舊法之所定」之情形，並係第2 條所稱之「
    本法別有規定」之內容。
三、經查，本件抗告人所稱之本院91年度雄簡字第1596號判決，
    係於92年4 月3 日宣判，並於同年月24日送達抗告人，有送
    達證書在卷可稽。則該判決既係於92年9 月1 日修正施行前
    即已宣判並合法送達抗告人，縱認有判決脫漏之情事，抗告
    人依法亦應於收受上開判決後20日之不變期間內（即92年5
    月14日前）聲請補充判決，於該期間經過後，其所為聲請即
    不合法。而抗告人遲至96年12月17日始為本件聲請，依上開
    條文規定及說明，於法自有未合，應予駁回。
四、又本件判決係抗告人起訴請求確認相對人所聲請本院95年度
    票字第5508號裁定所示之新台幣（下同）1,300 萬元本票之
    本金及利息債權均不存在。本院91年度雄簡字第1596號判決
    係認定相對人之債權僅有900 萬元，而判決相對人超過900
    萬元之本票債權不存在，並駁回抗告人其餘請求。兩造均提
    起上訴，抗告人之上訴聲明為原判決不利於抗告人部分廢棄
    及確認相對人持有本票債權在900 萬元部分不存在；相對人
    則聲明原判決不利於相對人部分廢棄及駁回抗告人在第一審
    之請求。本院92年度簡上字第167 號判決則駁回兩造之上訴
    。抗告人再提起第三審上訴，仍經最高法院以93年度台簡上
    字第28號裁定駁回而確定，此經本院依職權調取本院91年度
    雄簡字第1596號全卷查明屬實。則依上開判決內容所示，就
    抗告人所稱本件脫漏判決之900 萬元利息債權部分（即上開
    判決確定之存在之900 萬元本票債權是否包括利息債權），
    雖有是否業經判決之疑義，但若以最有利於抗告人之解釋（
    即高雄高分院96年度上字第143 號判決所述），此部分未經
    判決之利息債權，因係屬第一審判決，而該脫漏部分在聲請
    補充判決期滿後，其訴訟繫屬即歸於消滅，形同未為起訴，
    自不受一事不再理原則之拘束，抗告人若認該部分確屬不存
    在，仍得另行起訴請求確認，併予說明。
五、據上論結：本件抗告為無理由，依民事訴訟法第436 條之1
    、第495 條之第1 項、第449 條第1 項、第95條、第78條，
    裁定如主文。
中    華    民    國    97    年    12    月    23    日
                            民事第二庭
                                審判長法  官  林紀元
                                      法  官  甯  馨
                                      法  官  蘇姿月
以上正本係照原本作成。
如不服本裁定應於送達後10日內向本院提出再抗告狀，並繳納再
抗告費新台幣1000元。再為抗告應以適用法規顯有錯誤為理由，
並經本院之許可，該許可以原裁定所涉及之法律見解具有原則上
重要性者為限。
中    華    民    國    97    年    12    月    23    日
                                      書記官  林怡君


司法院資訊處製作；財團法人民間司法改革基金會備份。
